臺灣士林地方法院行政訴訟判決　
110年度交字第335號
原      告  伍盈盈  
訴訟代理人  伍紹奇  
被      告  臺北市交通事件裁決所

代  表  人  蘇福智  
上列當事人間交通裁決事件，原告不服被告民國110 年10月22日
北市裁罰字第22-AX0000000號裁決，提起行政訴訟，本院判決如
下：
    主  文
原告之訴駁回。
訴訟費用新臺幣參佰元由原告負擔。
    事實及理由
一、程序事項：本件係因原告不服被告民國110 年10月22日北市
    裁罰字第22-AX0000000號違反道路交通管理事件裁決書（下
    稱原處分），裁處罰鍰新臺幣（下同）900 元，提起行政訴
    訟，經核屬行政訴訟法第237條之1第1項第1款規定之交通裁
    決事件，爰依同法第237條之7規定，不經言詞辯論，逕為判
    決。
二、爭訟概要：原告駕駛其所有BAM-6355號自用小客車（下稱系
    爭車輛）於110年7月26日14時47分許，在臺北市士林區忠誠
    路2 段處，因「不遵守道路交通標線之指示」之違規事實，
    經臺北市政府警察局士林分局（下稱舉發機關）員警製單舉
    發，有北市警交字第AX0000000 號舉發違反道路交通管理事
    件通知單可稽（下稱系爭舉發通知單，見本院卷第54頁），
    嗣經被告以原告有前揭違規事實，而依道路交通管理處罰條
    例第60條第2項第3款規定，以原處分對原告為裁罰，原告於
    110年11月15日提起本件行政訴訟。
三、原告主張：
　　忠誠路2 段北往南向內側車道路面皆標示直行或直行左轉，
    至接近德行東路路口時，地上標示突然僅剩僅准左轉，僅准
    左轉之標線到前方雙白線之距離僅有兩組白虛線可供變換車
    道使用，依當時路段速限每小時50公里換算，僅有約不到1.
    4 秒要完成注意後方來車並變換車道之情事。國家設置路線
    標示應以力求交通安全與順暢為首要目的，同一路段頭尾有
    著不同路線指引方向，且中間沒有任何提醒改變的標示，為
    了安全與適當的反應距離，此種標示對用路人而言極不有善
    ，若在車流量大時需遵循地上標線之方向行駛，過近的反應
    距離容易造成後方車輛追撞之可能性升高，且臺北市交通管
    制工程處亦提及「本處將於分隔島增設車道預告標誌」表示
    此處路線指引有未盡良善之處等語。並聲明：原處分撤銷。
四、被告答辯：
　㈠卷查本案經舉發機關就違規事實查復：查BAM-6355號自小客
    車（即系爭車輛）於110年7月26日14時47分，沿臺北市忠誠
    路2 段（北往南)內側第1車道（左轉專用車道）行駛至得行
    東路口占用左轉專用道（往南），未依標線指示直行違規，
    為市民以行車紀錄器拍攝影片，於110年7月31日提出檢舉，
    舉發機關員警依法舉發尚無違誤；臺北市交通管制工程處於
    忠誠路2段（北往南）內側第1車道路面繪有左轉指向箭頭，
    第2車道路面繪有直行指向箭頭（往南），內側第1車道及第
    2 車道間臨路口處繪有雙白實線，禁止車輛跨越行駛，已明
    確告知駕駛人應遵行方向，該車確有不遵守道路交通標線之
    指示違規事實。
　㈡經檢視違規採證光碟（檔案名稱：AX0000000.MP4)，影片開
    始時間為14：46：54，忠誠路分3 個車道，由地面繪設之標
    線可知由左至右分別為左轉專用車道、直行專用車道、直行
    與右彎混合車道，檢舉人車輛行駛於直行專用車道上，前方
    路口號誌為紅燈；影片時間14：46：58，前方路口號誌轉為
    直行與右轉綠燈；影片時間14：47：04至08，系爭車輛出現
    在檢舉人車輛左側左轉專用車道，直行穿越德行東路並繼續
    行駛於忠誠路上，違規屬實等語。並聲明：原告之訴駁回。
五、本院之判斷：
　㈠按「道路標誌、標線、號誌及其他相關設施之設置與管理，
    應提供車輛、大眾捷運系統車輛駕駛人及行人有關道路路況
    之警告、禁制、指示等資訊，以便利行旅並確保交通安全」
    ；「駕駛人駕駛車輛、大眾捷運系統車輛或行人在道路上，
    應遵守道路交通標誌、標線、號誌之指示、警告、禁制規定
    ，並服從執行交通勤務之警察或依法令執行指揮交通及交通
    稽查任務人員之指揮」；「前項道路交通標誌、標線、號誌
    之指示、警告、禁制規定、樣式、標示方式、設置基準及設
    置地點等事項之規則，由交通部會同內政部定之」；「汽車
    駕駛人，駕駛汽車有不遵守道路交通標誌、標線、號誌之指
    示情形，而本章各條無處罰之規定者，處900元以上1,800元
    以下罰鍰」，道路交通管理處罰條例第4條第1項至第3 項、
    第60條第2項第3款定有明文。「又指向線，用以指示車輛行
    駛方向。以白色箭頭劃設於車道上；本標線設於交岔路口方
    向專用車道上與禁止變換車道線配合使用時，車輛須循序前
    進，並於進入交岔路口後遵照所指方向行駛」，道路交通標
    誌標線號誌設置規則第188條第1、2 項亦有明文。再按「禁
    止變換車道線，用以禁止行車變換車道。…（第1 項）。本
    標線分雙邊禁止變換車道線及單邊禁止變換車道線兩種。雙
    邊禁止變換車道線，為雙白實線，…；單邊禁止變換車道線
    ，為白實線配合白虛線，…，在實線一面之車輛禁止變換車
    道，在虛線一面之車輛允許變換車道。…」，道路交通標誌
    標線號誌設置規則第167條第2項規定甚明。
　㈡本院當庭勘驗影片，其結果為：影片上顯示「2021/07/26 14
    ：46：54」於時間14：46：54～14：46：57，可見該路段為3
    線車道之路段，車道間以白虛線之分隔線區分，而檢舉人車
    輛至前方路口前尚有5組白虛線間距，亦可清晰見及前方內
    側車道繪設有指示遵行方向之白色左轉箭頭，該白色左轉箭
    頭距離前方路口停止線亦有三線段及三間距之距離，中線車
    道繪設有白色直行箭頭，外側車道繪設有直行及右轉白色箭
    頭。前方路口設置有「←德行東路→」標誌，且行車管制號誌
    為圓形紅燈，檢舉人車輛行駛於中線車道減速前進。於時間
    14：46：58～14：47：03，行車管制號誌轉變為綠色直行及
    右轉箭頭。且靠近路口處之內側車道路面繪設有禁止變換車
    道之雙白實線及白色左轉箭頭標線，中線車道繪設有白色直
    行箭頭，檢舉人車輛於中線車道緩慢前進。於時間14：47：
    04～14：47：06系爭車輛自檢舉人車輛左側內側車道出現並
    於超越檢舉人車輛後，穿越路口駛入忠誠路2段之銜接路段
    （忠誠路1段），且系爭車輛之前方及後方並未見有何車輛
    行駛，又系爭車輛車牌號碼000-0000清晰可見。於時間14：
    47：08，檢舉人車輛駛於路口範圍，系爭車輛已於前方忠誠
    路1段內側車道行駛。影片結束。且前開影片拍攝影像連續
    一致，場景、光彩、色澤均屬常態自然呈現，而無任何不協
    調一致之處。
　㈢依前開勘驗結果、系爭舉發通知單、舉發機關110年9月23日
    北市警士分交字第1103039869號函及本院依職權調閱違規路
    段Google Map街景圖，忠誠路2 段至德行東路交岔路口前，
    於內側車道繪設有指示遵行方向為左轉之白色箭頭，且內側
    車道與中線車道間繪設有雙白實線用以禁止變換車道，系爭
    車輛於忠誠路2 段行向行車管制號誌轉為綠燈時，由內側左
    轉專用車道直行進入路口範圍，並穿越路口後行駛至忠誠路
    2 段之銜接路段(即忠誠路1段），足認原告於前揭時、地駕
    駛系爭車輛有「不遵守道路交通標線之指示」之違規事實，
    應堪認定。
　㈣原告主張同一路段有著不同路線指引方向，且中間未有任何
    提醒標示，指示左轉標線距路口太近，用路人無法為安全且
    適當之反應，且臺北市○○○○○○○○○○○設○道○○
    號誌云云。惟按行政程序法第92條第2 項前段規定：「前項
    決定或措施之相對人雖非特定，而依一般性特徵可得確定其
    範圍者，為一般處分，適用本法有關行政處分之規定。」，
    按道路交通標線之設置係道路主管機關之權責，性質係屬一
    般處分，於未經撤銷、廢止，或未因其他事由而失效者，依
    行政程序法第110條第3項規定，其效力仍繼續存在，尚不能
    因行為人主觀之認知否定該標誌之效力。雖原告主張臺北市
    交通管制工程處回函將增設車道預告標誌，惟依前開勘驗結
    果及Google Map街景圖，可清楚看見內側車道上繪設有白色
    左轉箭頭標線，並無不可供辨識之情形，且距路口前停止線
    前約五組線段及線距之距離時即可清楚辨識該標線，縱係以
    該左轉箭頭位置判斷，亦距前方路口有三線段及三線距之距
    離，並非原告所稱之僅有約20公尺不到之空間，且於靠近路
    口處亦有一左轉箭頭，是以該處之內側車道共有二處之左轉
    箭頭，是以原告違規時該標線之存在並無疑義，而該標線係
    有權繪設之主管機關所設置，是為一般處分無誤，其效力之
    有無以其存在之狀態為辨，不以駕駛人自己主觀認定而易其
    效力；縱令主管機關於回復之公文中表示已於嗣後增加車道
    預告標誌，然一般處分於未經撤銷、廢止失效前，其效力仍
    存在，是以該標線之效力於其受變更之前仍持續存在，原告
    行為時自應遵守該標線之效力，標線繪製之妥適性就與其合
    法性有所不同，本件標線既已按道路交通標誌標線號誌設置
    規則之規定繪設，尚難謂有何違法之處，是彼時原告駕駛系
    爭車輛行經該處時仍應遵守，原告此部分主張，應屬無據。
　㈤原告另主張標線設置不當，用路人無法正確安全反應云云。
    按違反行政法上義務之行為，非出於故意或過失者，不予處
    罰，行政罰法第7條第1項定有明文。是以，違反行政法上義
    務之行為，雖非出於故意而係出於過失，自仍應予以處罰。
    查系爭汽車於前揭時、地，行駛於道路內側左轉專用道，已
    如前述。惟依前開勘驗結果，原告駕駛系爭車輛於內側車道
    之前方並未有其他車輛行駛，且於可見及白色左轉箭頭標線
    時，距離路口禁止變換車道之停止線應尚有約五組線段及五
    組線距之距離，再者，當時前方路口為紅燈，原告即應減速
    慢行並準備停等紅燈，是以應有充足之反應時間及距離可供
    系爭車輛變換至中線車道。因此，原告於發現內側車道繪設
    有白色左轉箭頭及雙白實線時，即應遵循標線之指示左轉德
    行東路，而非逕於左轉專用道而直行穿越路口範圍，故原告
    縱非故意，亦有疏於注意道路標線之過失，被告予以裁罰，
    應無違誤。原告此部分主張，應不足採。
六、綜上所述，原告於前揭時、地，確有「不遵守道路交通標線
    之指示」之違規事實，被告以原處分裁罰，核無違誤，原告
    訴請撤銷原處分，為無理由，應予駁回。
七、本件第一審裁判費為300元，應由原告負擔，爰確定第一審
    訴訟費用額如主文第2項所示。    
中　　華　　民　　國　　111 　年　 　2　　月　　8 　　日
　　　　　　　　　行政訴訟庭　法　官　徐文瑞
上為正本係照原本作成。
如不服本判決，應於判決送達後20日內，向本院提出上訴狀並表
明上訴理由（原判決所違背之法令及其具體內容或依訴訟資料可
認為原判決有違背法令之具體事實），其未載明上訴理由者，應
於提出上訴後 20 日內向本院補提理由書（上訴狀及上訴理由書
均須按他造人數附繕本，如未按期補提上訴理由書，則逕予駁回
上訴），並應繳納上訴裁判費新臺幣 750 元。
中　　華　　民　　國　　111 　年　 　2　　月　　8 　　日
　　　　　　　　　　　　　　　書記官　朱亮彰